臺灣高雄地方法院刑事判決　　　　　　　92年度易字第2347號
公　訴　人　臺灣高雄地方法院檢察署檢察官
被　　　告　辛○○
　　　　　　庚○○
　　　　　　辰○○
　　　　　　巳○○
上4人共同　 江雍正律師
選任辯護人　李慶榮律師
上列被告等因背信案件，經檢察官提起公訴（92年度偵字第1021
8 號），本院判決如下：
    主  文
辛○○、庚○○、辰○○、巳○○均無罪。
    理  由
一、公訴意旨略以：(一)被告辛○○自民國（下同）87年4 月13日
    起擔任高雄市第二信用合作社（下稱二信）理事主席迄今，
    對外代表二信，對內執行社員代表大會及理事會之決議事項
    ，並綜理一切社務；被告庚○○、辰○○分別自87年1 月間
    至88年2 月間及自88年9 月間起迄今擔任二信總社總務室主
    任一職，職司二信總社所有開支及各分社非經常性開支之審
    核等事務；被告巳○○則自87年10月間起至89年1 月間止，
    擔任二信總社會計室主任一職，負責督導二信之會計事務之
    處理及其他關於會計、統計等事務。渠等4 人均係為二信及
    所屬社員處理事務之人。(二)詎被告辛○○明知自87年起，財
    政部金融局已來文指示二信營運狀況不佳，必須停止支給理
    監事之酬勞金，且信用合作社不得以年節獎金或津貼等名義
    發給理、監事其他給與，且依二信規定，超過新台幣（下同
    ）1000元之紅包、超過1100元之白包及對寺廟、救濟院之樂
    捐等公關費用均不得核銷，竟分別與被告庚○○、辰○○共
    同基於損害二信及所屬社員利益之概括犯意，自88年間起至
    89 年 止，為自二信營運費用中報支理監事之酬勞金與三節
    禮金、以被告辛○○個人名義支付金額自5000元至50000 元
    不等的紅白包及對寺廟、救濟院之樂捐等公關費用，而違背
    其任務，先後多次由被告辛○○口頭告知被告庚○○、辰○○其所需金額，再由其2 人指示不知情之總務室雇員丑○○
    、黃秀玉自二信在其營業部開設之「總務室週轉金」帳戶（
    帳號：000000000 ─7 ，下稱週轉金帳戶）內提領現金交由
    被告辛○○，用以支付二信理事卯○○、子○○、癸○○、
    陳林美淑、丁○○、壬○○、葉美鳳、楊美惠、戊○○、林
    上達及監事己○○、丙○○、寅○○、曾俊雄等人之報酬金
    及三節禮金、被告辛○○個人的紅白包及對寺廟、救濟院之
    樂捐等公關費用。被告辛○○、庚○○與辰○○為核銷上開
    款項，遂自週轉金帳戶中提領同額現金購買郵政禮券，取得
    「發售郵政禮券證明單」，再將郵政禮券兌換現金後復存入
    週轉金帳戶中予以歸墊，而將取得之「發售郵政禮券證明單
    」交由不知情之丑○○、黃秀玉，以「贈送優良客戶禮券」
    等名義製作信用部支出證明書，將上開不得核銷之款項以會
    計帳上之管理費用科目中之「贈送優良客戶禮券」等用途，
    報支二信之營運費用；或由被告辛○○告知被告庚○○、辰
    ○○所需之郵政禮券數量，由其2 人自週轉金帳戶中借支款
    項，購買郵政禮券交由辛○○贈送給二信理監事作為酬勞金
    及三節禮金後，再指示不知情之丑○○、黃秀玉將取得之發
    售郵政禮券證明單以「贈送優良客戶禮券」為名義，製作信
    用部支出證明書，並以會計帳上之管理費用科目中之「贈送
    優良客戶禮券」等用途，報支二信之營運費用。被告辛○○
    、庚○○與辰○○以此方式挪用金額達314 萬1 千23 5元（
    88 年 度挪用金額為238 萬9 千970 元，詳如附表1 所示；
    89 年 度則為75五萬1 千265 元，詳如附表2 所示），足生
    損害於二信及所屬社員之財產及利益。(三)被告辛○○復明知
    信用合作社不得為鼓勵員工招募存款或擴展放款而發給獎金
    ，竟與被告巳○○共同基於損害二信及所屬社員利益之概括
    犯意，而違背其任務，由被告辛○○授意被告巳○○，分別
    於附表3 所示時日，向週轉金帳戶借支如附表3 所示款項購
    買郵政禮券，並取得發售郵政禮券證明單，將該證明單交由
    不知情之會計室雇員方貞鈴以致贈優良客戶名義製作支出證
    明書，並以會計帳上管理費用或業務費用科目中之「招待優
    良客戶」等用途為名義，報支二信之營運費用，然實際上並
    未將購買之郵政禮券贈送給優良客戶，而係分予「二信資金
    營運小組」成員及二信會計室人員，作為鼓勵該營運小組及
    會計室人員招募存款及擴展放款之用，總計被告辛○○與巳
    ○○以上開方式挪用金額達17萬4 千900 元，亦足生損害於
    二信及所屬會員之財產及利益。因認被告辛○○、庚○○、
    辰○○、巳○○4 人所為，均係共同犯刑法第342 條第1 項
    之背信罪嫌。
二、按犯罪事實應依證據認定之，無證據不得認定其犯罪事實；
    又不能證明被告犯罪，應諭知無罪之判決，刑事訴訟法第15
    4 條第2 項及第301 條第1 項分別定有明文。再按刑事訴訟
    法上所謂認定犯罪事實之證據，係指足以認定被告確有犯罪
    行為之積極證據而言，如未能發現相當證據或證據不足以證
    明，自不能以推測或擬制之方法，以為裁判基礎。而認定不
    利於被告之事實，須依積極證據，苟積極證據不足為不利被
    告之認定時，即應為有利於被告之認定，更不必有何有利之
    證據；又認定犯罪事實所憑之證據，雖不以直接證據為限，
    間接證據亦包括在內，然而無論直接證據或間接證據，其為
    訴訟上之證明，須於通常一般之人均不致有所懷疑，而得確
    信其為真實之程度者，始得據為有罪之認定，倘其證明尚未
    達到此一程度，而有合理之懷疑存在，無從使事實審法院得
    有罪之確信時，即應由法院為諭知被告無罪之判決。亦即若
    證據資料在經驗科學上或論理法則上尚有對被告較為有利之
    存疑，而無從依其他客觀方法排除此項合理之可疑，即不得
    以此資料作為斷罪之基礎，且刑事訴訟制度受「倘有懷疑，
    即從被告之利益為解釋」、「被告應被推定為無罪」之原則
    所支配，故得為訴訟上之證明者，無論為直接或間接證據，
    須客觀上於一般人均不致有所懷疑而達於確信之程度者，始
    可據為有罪之認定，倘其證明尚未達於「確信」之程度，而
    有合理可疑存在時，即難據以為被告不利之認定，換言之，
    在法律判斷上，即不能為被告有罪之認定。又刑法第342 條
    第1 項之背信罪，必須違背任務之行為，具有為圖取不法利
    益，或圖加不法損害之意思，為構成要件，若無此主觀上之
    意圖，即屬缺乏意思要件，而不構成背信罪（最高法院53年
    台上字第2429號判例、82年度台上字第5741號判決可供參照
    ）。
三、訊之被告辛○○、庚○○、辰○○、巳○○4 人對於分別擔
    任二信理事主席、總社總務室主任、會計室主任職務，及被
    告辛○○、庚○○、辰○○對於三節發放現金予理、監事等
    事實，固供認不諱，惟被告辛○○、庚○○、辰○○均堅決
    否認二信在88年度及89年度有發放理監事酬勞金，及有以被
    告辛○○個人之名義支出紅、白包或對於寺廟、救濟院作捐
    贈，再購買郵政禮券取得證明單加以核銷之情事，辯稱因盈
    餘要沖銷呆帳故理、監事酬勞金於88年度起即未發放，而所
    謂理、監事三節禮金實際上是作為發放給二信優良客戶之禮
    金，因二信理、監事本身均有大額存款存放在合作社，均屬
    二信之優良客戶，至於發放紅、白包及對於寺廟、救濟院捐
    贈部分，均係以二信合作社理事主席之名義發放，並無以被
    告辛○○個人名義發放之情形，況紅、白包依二信內部規定
    並未絕對不得超過1000元元及1100元，對寺廟、救濟院樂捐
    部分二信總社在88、89年度均未對寺廟及救濟院作樂捐，只
    有前鎮分社有1 筆對草衙朝陽寺的捐贈，而合作社的章程並
    未禁止對寺廟作捐贈，且捐贈根據稅法相關規定可以報核銷
    等語；另訊據被告辛○○、巳○○亦堅決否認有上開違規發
    放員工招募存放款獎金之事實，被告辛○○辯稱此事由總經
    理決行，伊並不知情等語，被告巳○○則辯稱因88年度二信
    資金營運小組買賣票券獲利1000多萬元，而依總經理之指示
    發予小組成員獎金，並非鼓勵員工招募存放款之獎金等語。
四、經查：
  (一)被告辛○○、庚○○、辰○○被訴發放理監事酬勞金部分：
    公訴意旨認被告辛○○、庚○○、辰○○有違反規定發放理
    監事酬勞金之背信犯行，無非以被告辛○○、庚○○、辰○○於調查局調查時所為之供述及財政部67年12月11日（67）
    台財錢字第23085 號函為其論據。惟被告辛○○於調查局訊
    問時供稱：因87年財政部金融局來文指示二信營運狀況不佳
    必須停止支給理監事酬勞金，故迄今理監事均未支給酬勞金
    ，為補償理監事之損失，故在三節時以優良客戶身分致贈理
    監事郵政禮券等語（見91年度他字第1494號卷第175 頁），
    被告辰○○則於調查局時供稱：理監事之慰勞金大約在逢年
    過節時給付，每名理、監事1 萬元等語（見91年度他字第14
    94號卷第181 頁），被告庚○○於調查局時供述之內容，亦
    未稱二信有在88年及89年發放理監事酬勞金情事（見91年度
    他字第1494號卷第213 至216 頁），依被告辛○○、庚○○
    、辰○○3 人上開所供承之內容，均未述及二信有於88年度
    及89年度發放理、監事酬勞金之情事。證人即二信副總經理
    乙○○於本院審理中亦證述稱：二信在88年度及89年度並未
    發放理監事酬勞金等語（見本院(二)卷第112 頁）。而證人即
    二信理事卯○○、戊○○、癸○○、丁○○、壬○○、子○○及證人即二信監事己○○、丙○○、寅○○於本院審理中
    亦分別證稱88年度及89年度伊等均未自二信支領理監事酬勞
    金等語（見本院(二)卷第209 頁至232 頁）。再參以二信88年
    度、89年度之營業報告書內所附之業務費用明細表、管理費
    用明細表中所列明細科目均未載有理監事酬勞金項目（見本
    院(一)卷第202 、223 頁），再查卷內復無其他帳冊等相關資
    料足證被告辛○○、庚○○、辰○○等人有何公訴意旨所指
    違反規定發放二信理、監事酬勞金之犯行。
  (二)被告辛○○、庚○○、辰○○被訴發放理監事三節禮金部分：
    公訴意旨認被告辛○○、庚○○、辰○○人涉有此部分背信
    罪嫌，無非以渠等3 人於調查局調查時所為之供述，及證人
    黃秀玉、丑○○、方貞鈴於調查局調查時及偵查中所為之證
    述，二信88、89年度營運支出帳冊影本、二信88年與89年度
    信用部支出證明書影本及二信週轉金帳戶存摺15本、財政部
    67年12月11日（67）台財錢字第23085 號函為論據。而財政
    部67年12月11日（67）台財錢字第23085 號函文中固明示「
    信用合作社除依照規定發給理監事獎金及車馬費（公費）外
    ，不得以年節獎金或津貼等名義發給其他給與」等語（該函
    示已於92年12月30日經財政部函示廢止）。惟信用合作社之
    性質與一般之銀行不同，其係由社員出資認股組織而成，再
    由社員選舉社員代表，社員或社員代表大會再就符合資格之
    候選人中選舉出理、監事，組成理事會及監事會處理社務，
    一般而言信用合作社之理、監事均為合作社之大額存款戶，
    以二信而言，依其88年度社員代表大會第46次修正通過之章
    程第21條之1 第1 項第1 款即規定「本社理、監事當選就任
    五日前，應個別認繳納股金不得少於就任前一年本社實收股
    本百分之十五除以全體理事、監事總人數之平均數額」，顯
    見二信之理、監事其個人認股之金額至少均有二信實收股本
    百分之一左右，屬於有大額存款之社員，對於二信資本之穩
    定貢獻非小，參之證人乙○○亦於本院審理中證稱：二信理
    監事至少要有800 萬元之股金，自86年伊至總社服務前二信
    理監事即認定屬優良客戶等語（見本院(二)卷第113 頁）亦可
    得知，且信用合作社之理、監事除為理事會及監事會之成員
    ，負責處理相關社務外，理事於信用合作社不能清償存款債
    務時應負連帶清償之責，而監事因怠忽監察職務，致信用合
    作社受有損害者，亦對信用合作社負賠償責任（信用合作社
    法第19條、第18條參照），況二信於88年度及89年度均未發
    予理監、事酬勞金業據上述，則被告辛○○基於二信理、監
    事對於二信資金來源之貢獻、平日參與社務之辛勞及所負責
    任非輕，並均身兼優良客戶（二信內部之帳冊係將發予理監
    事之三節禮金編列於社員福利費項下，見92年度偵字第1021
    8號卷第26、27頁、第56、57頁），因而決定對於其理、監
    事於三節時各發予1 萬元之禮金作為其等福利，尚屬合於情
    理，況觀之二信之章程（見本院(一)卷第77─90頁）亦未限制
    不得對於理、監事發予三節禮金。證人乙○○亦於本院審理
    中證述稱；二信三節禮金之發放每年都有編列預算，並經年
    度社員代表大會通過等語（見本院(二)卷第113 頁），顯見被
    告辛○○、庚○○、辰○○發予二信理、監事三節之禮金，
    亦係經由二信內部最高權力機關之社員代表大會所認可，從
    而，被告辛○○、庚○○、辰○○發放二信理、監事三節禮
    金，固有違背財政部上開函示，惟尚難認為其等主觀上有為
    二信理監、事謀取不法利益，或圖加不法損害於二信之意圖
    。
  (三)被告辛○○、庚○○、辰○○被訴支出紅、白包及對寺廟、救
    濟院捐助等公關費用部分：
    公訴意旨認被告辛○○、庚○○、辰○○有以被告辛○○個
    人之名義發放紅、白包及作私人捐贈之罪嫌，係以被告辛○○、辰○○於調查局調查時所為之供述、二信88年度、89年
    度營運支出帳冊影本、二信88年度、89年度信用部支出證明
    書影本為論據。惟被告辛○○於調查局調查中供稱：伊需要
    紅、白包時就指示被告辰○○依金額之需求自總務科週轉金
    帳戶中提領現金支付，再由總務科製作相關傳票報銷等語（
    見91年度他字第1494號卷第176 頁），而被告辰○○於調查
    局時係供稱：有一些對外關係支出如對於寺廟及救濟院之捐
    助，由被告辛○○指示伊以購買郵政禮券方式支出，都是自
    總務室週轉金帳戶提錢交給被告辛○○，再購買郵政禮券取
    得證明單後作為沖銷之用等語（見91年度他字第1494號卷第
    180 頁背面），核被告辛○○、辰○○上開供述之內容觀之
    ，並未明確指述被告辛○○自總務室週轉金帳戶所提領之現
    金係用於支付其個人之紅、白包或私人捐贈等公關費用，而
    被告庚○○於本院審理時以證人之身分結證稱：被告辛○○
    並未曾將其個人之婚喪喜慶之開支交由總務科來核銷等語（
    見本院(二)卷第280 、281 頁）。證人即二信總務室職員丑○○亦於本院審理時證稱：總社或分行各單位有支出需要自週
    轉金領錢會先寫借據來提款，之後再持單據來核銷，沒有收
    據之支出就以郵政禮券證明單核銷，此在85年接手時前手就
    如此教伊，被告邱光旭、辰○○沒有指示伊自週轉金提領現
    金交給被告辛○○過，紅白帖支出均由總務室週轉金先行墊
    支，二信理事及理事主席個人之紅白帖不能由二信支付，也
    從來未曾有理事主席個人之紅白帖交由二信支出之情形，被
    告辛○○亦未曾以其個人紅、白帖交付予伊核銷等語（見本
    院(二)卷128 至131 頁）。證人即二信總務室職員甲○○於本
    院審理中亦證稱：二信總務室之週轉金帳戶經常有需要支出
    一些沒有辦法取得收據之開支，例如紅、白帖之支出、開記
    者招待會之支出等，此時會購買郵政禮券取得證明後當場兌
    回現金，再以證明單製作憑證核銷無單據之開支，伊通常累
    積一定金額就主動去郵局購買郵政禮卷取得證明單，此方式
    在二信實施多年，伊前手亦如此教伊等語（見本院(二)卷第
    119 至122 頁）。核之被告庚○○亦於本院審理中以證人之
    身分證稱：購買郵政禮券取得證明單並不須其交待甲○○自
    己會去買等語（見本院(二)卷第281 頁）。顯見二信週轉金帳
    戶中提領同額現金購買郵政禮券，取得「發售郵政禮券證明
    單」，再將郵政禮券兌換現金後復存入週轉金帳戶中予以歸
    墊，而將取得之「發售郵政禮券證明單」製作信用部支出證
    明書，係二信對於無法取收據之開支加以核銷之變通辦法，
    且行之有年，並非被告辛○○、庚○○、辰○○等人為掩飾
    被告辛○○以個人名義支出公關費用之手法。卷內亦無被告
    辛○○以個人名義支出此類公關費用後再以個人名義加以報
    銷之相關支出憑證等資料，尚難逕認被告辛○○、庚○○、
    辰○○有以被告辛○○個人名義支出紅、白包或私人捐贈等
    公關費用再交由二信核銷之事實。再依二信所訂定適用於90
    年5 月22日前之對外婚慶弔喪餽贈標準（見本院(一)卷第76頁
    ）固有1000元至1200元之金額限制。惟其說明第1 項載明：
    「對外婚慶弔喪之餽贈，概以節約為原則，並以高雄市第二
    信用合作社理事主席名義辦理」，第5 項亦載明：「如有特
    殊情形經層呈核准後，得予另案辦理」等語。依此標準之規
    定，被告辛○○以二信理事主席名義對外所餽贈之紅白包，
    雖原則上不得超過1200元，然理事主席有權得視實際狀況予
    以調整，並非超過1200元即當然違反二信內部之規定。而觀
    之主管機關或二信章程亦無限制寺廟、救濟院之捐助等相關
    規定；再觀之二信88年度及89年度之內部帳目，公共關係費
    用項目下有關婚慶弔喪部分之支出，均在數百元至數千元間
    ，僅有89年4 月25日列有一筆5 萬7 千元之弔喪之餽贈（見
    92年度偵字第10218 號卷第18 ─25 頁、第50 ─55 頁），
    捐款及補助項目下88年度金額為1 千元至10萬元，89年度為
    2 萬至10萬元。又依二信內部一般開支辦理要點第4 點授權
    理事主席決行之開支金額為50萬至200 萬元（見92年度偵字
    第1021 8號卷第13頁），因此上開支出之金額尚無過高不合
    理之情形；況紅、白包及對寺廟、救濟院捐助等公關費用等
    支出，對於二信而言，可使其維持與外界良好之互動關係，
    經由積極參與公益活動，以回饋社會並提昇企業形象，且營
    利事業之自由捐贈及交際應酬費用得依所得稅法相關規定列
    為當年度之費用或損失（所得稅法第36條、第37條之規定參
    照），因而此種費用支出在一般企業界並非少見，故本件紅
    、白包及對寺廟、救濟院捐助等公關費用等支出，除被告辛○○有以個人名義支出此類費用後再由二信加以報銷外，對
    於二信而言，尚難認被告辛○○、庚○○、辰○○發放紅、
    白包及捐助寺廟、救濟院等行為，有何違背其等任務，及在
    主觀上有何為二信理監、事謀取不法利益，或圖加不法損害
    於二信之意圖。
  (四)被告辛○○、巳○○被訴發予「二信資金營運小組」成員及
    會計室人員獎金部分：
    公訴意旨認被告辛○○、巳○○2 人涉有上開違反規定自週
    轉金帳戶提款發放招募存放款獎金予「二信資金營運小組」
    成員及會計室人員，再購買郵政禮券，並取得發售郵政禮券
    證明單加以核銷等背信罪嫌，無非以被告辛○○、巳○○2
    人於調查局訊問時及偵查中之供述、證人丑○○於偵查中之
    證述、二信88年度、89年度營運支出帳冊影本、二信88年度
    、89年度信用部支出證明書影本及二信週轉金帳戶存摺15本
    、財政部59年8 月18日台財錢第16039 號令、74年3 月23日
    （74）台財融第13494 號函、74年8 月1 日（74）台財第19
    826 號函為其論據。依財政部59年8 月18日台財錢第16039
    號令、74年3 月23日（74）台財融第13494 號函、74年8 月
    1 日（74）台財第19826 號函固有信用合作社不得為鼓勵員
    工招募存款或擴展放款而發給獎金之函令。惟財政部另於87
    年12月2 日以台財融第87757072號函，函示該部74年3 月23
    日（74）台財融第13494 號函對於信用合作社不得以發放獎
    金方式鼓勵員工拓展放款之限制自即日起停止適用，而此函
    示之內容亦經高雄市財政局以87高市財政3 字第18 375號函
    知二信，有該函文影本1 份在卷可憑（見本院(一)卷第233 頁
    ）。可知88年度及89年度信用合作社以發放獎金方式鼓勵員
    工拓展放款並未違反財政部之行政命令，而二信存放部門承
    辦人員亦確有簽請二信副總經理、總經理及理事主席核定獎
    勵拓展存放款績效優良之分社發予獎金予以獎勵（見91年度
    他字第1494號卷第98頁）。觀之其績效均係指增加放款之成
    果（見91年度他字第1494號卷第82至123 頁），並未及於存
    款之績效，且其獎金之金額各分社為3500元至1000元不等，
    其金額亦非鉅大，尚屬合理之範圍，從而被告辛○○、巳○○2 人發予放款績效優良獎金部分，並未違反依符合財政部
    之規定，且發放金額不多，尚難認有何背信之犯行可言。至
    於發予存款獎金部分，被告辛○○於調查局之訊問時並未供
    述有發放上開獎金之事實（見91年度他字第1494號卷第172
    至178 頁）。被告巳○○於調查局訊問時亦供承：有自週轉
    金提領7 萬5 千元作為資金營運小組獲利1 千餘萬元之獎金
    等語（見91年度他字第1494號卷第206 頁背面）。雖其又供
    稱自週轉金提領7 萬5 千元作為會計室人員吸收存款之獎金
    等語（見91年度他字第1494號卷第206 頁背面），惟其於偵
    查中復供稱：由方貞鈴所製作之信用部支出證明共計3 張，
    金額合計75390 元（見調查局卷第183 、185 、186 頁），
    係用於獎賞優良員工，但支出證明仍載為招待優良客戶等語
    （見91年度他字第1494號卷第154 頁）；於本院審理中則否
    認有發放會計室人員招收存放款之獎金一事，且證稱：二信
    為因應財務困難，增加收入而成立資金營運小組，88年5 月
    由伊任組長，成員包括會計室、出納室人員，當時總經理口
    頭表示如果增加收入就會給小且成員犒賞，因在88年度小組
    買賣票券獲利1000多萬元，乃依總經理之指示發予12萬4 千
    6 百45元之獎金予小組成員，發放此筆獎金並未向被告辛○○報告等語（見本院(二)卷第284 、285 頁）。證人丑○○於
    檢察官偵查中證稱：被告庚○○、辰○○有以招待客戶之名
    義向伊領取週轉金，並寫借據後，再拿郵政禮券證明單製作
    信用部支出證明書，再由被告巳○○指示伊在信用部支出證
    明書上記載招待客戶或贈送客戶，至於資金之用途伊並不知
    情等語（見91年度他字第1494號卷第146 頁），核其所證述
    之內容，僅足證明被告巳○○曾指示伊將自週轉金帳支出之
    現金以郵政禮券證明單核銷，惟該現金究竟領出作何用途，
    是否發放員工招募存放款之用，尚無從依證人丑○○之證述
    加以證明，此外卷內復查無其他證人曾證述有收受過二信收
    發放員工招募存款之績效獎金一事，此部分罪嫌亦無從證明
    。
四、此外，復查無其他積極之證據，足以證明被告4 人確有公訴
    意旨所稱背信之犯行，核之上開法條及判例之意旨，被告4
    人之犯行尚屬不能證明，自應為無罪之諭知。
五、按被告以外之人於審判外之言詞或書面陳述，除法律有規定
    者外，不得作為證據，刑事訴訟法第159 條第1 項定有明文
    。經查本件證人郭振芳、黃秀玉、林明毅、楊禎俊、甲○○
    、丑○○、方貞鈴、李秀逢於調查局調查中所為之陳述，係
    被告以外之人於審判外之陳述，屬於傳聞證據，且無刑事訴
    訟法第159 條之2 、第159 條之3 、第159 條之5 之例外情
    形，自均不得作為本件之證據，併此敘明。
據上論斷，應依刑事訴訟法第301 條第1 項，判決如主文。
中　　華　　民　　國　　94　　年　　12　　月　　5 　　日
                  刑事第五庭      審判長法　官  李嘉興
                                        法  官  楊筑婷
                                        法  官  林俊寬
以上證明與原本無異。
如不服本判決，應於判決送達後10日內，向本院提出上訴狀。
中　　華　　民　　國　　94　　年　　12　　月　　5 　　日
                                        書記官  蔡淑貞
附表一
┌──────────┬────────────┬─────────────┐
│　 報　支　科　目　 │　　 報　支　用　途　　 │　　 挪　用　金　額　　　 │
│　　　　　　　　　　│　　　　　　　　　　　　│　　 （ 新 台 幣 ）　　　 │
├──────────┼────────────┼─────────────┤
│　　 管理費用　　　 │　贈送優良客戶禮券　　　│　七萬八千三百九十元　　　│
│　　（郵電費）　　　│　　　　　　　　　　　　│　　　　　　　　　　　　　│
├──────────┼────────────┼─────────────┤
│　　 管理費用　　　 │　贈送優良客戶禮券　　　│　二十一萬一千零五十元　　│
│　（公共關係費）　　│　　　　　　　　　　　　│　　　　　　　　　　　　　│
├──────────┼────────────┼─────────────┤
│　　 管理費用　　　 │　贈送優良客戶禮券　　　│　六萬零三百元　　　　　　│
│　（公共關係費）　　│　　　　　　　　　　　　│　　　　　　　　　　　　　│
├──────────┼────────────┼─────────────┤
│　　 管理費用　　　 │　贈送優良客戶禮券　　　│　二萬零一百五十元　　　　│
│　（公共關係費）　　│　　　　　　　　　　　　│　　　　　　　　　　　　　│
├──────────┼────────────┼─────────────┤
│　　 管理費用　　　 │　贈送優良客戶禮券　　　│　四萬六千二百四十元　　　│
│　　 （其他）　　　 │　　　　　　　　　　　　│　　　　　　　　　　　　　│
├──────────┼────────────┼─────────────┤
│　　 管理費用　　　 │　贈送優良客戶禮券　　　│　四萬五千二百二十五元　　│
│　（公共關係費）　　│　　　　　　　　　　　　│　　　　　　　　　　　　　│
├──────────┼────────────┼─────────────┤
│　　 管理費用　　　 │　贈送優良客戶禮券　　　│　四十八萬二千四百元　　　│
│　　 （其他）　　　 │　　　　　　　　　　　　│　　　　　　　　　　　　　│
├──────────┼────────────┼─────────────┤
│　　 管理費用　　　 │　贈送優良客戶　　　　　│　一萬零六十元　　　　　　│
│　（公共關係費）　　│　　　　　　　　　　　　│　　　　　　　　　　　　　│
├──────────┼────────────┼─────────────┤
│　　 管理費用　　　 │　贈送優良客戶　　　　　│　十一萬零五百五十五元　　│
│　（公共關係費）　　│　　　　　　　　　　　　│　　　　　　　　　　　　　│
├──────────┼────────────┼─────────────┤
│　　 管理費用　　　 │　贈送優良客戶　　　　　│　三十三萬一千六百五十元　│
│　（公共關係費）　　│　　　　　　　　　　　　│　　　　　　　　　　　　　│
├──────────┼────────────┼─────────────┤
│　　 管理費用　　　 │　贈送優良客戶　　　　　│　二十四萬零二百元　　　　│
│　（公共關係費）　　│　　　　　　　　　　　　│　　　　　　　　　　　　　│
├──────────┼────────────┼─────────────┤
│　　 管理費用　　　 │　贈送優良客戶　　　　　│　二十七萬一千三百五十元　│
│　（公共關係費）　　│　　　　　　　　　　　　│　　　　　　　　　　　　　│
├──────────┼────────────┼─────────────┤
│　　 管理費用　　　 │　贈送優良客戶郵政禮券　│　四十二萬二千一百元　　　│
│　　（郵電費）　　　│　　　　　　　　　　　　│　　　　　　　　　　　　　│
├──────────┼────────────┼─────────────┤
│　　 管理費用　　　 │　贈送優良客戶禮券　　　│　六萬零三百元　　　　　　│
│　（合作會議費）　　│　　　　　　　　　　　　│　　　　　　　　　　　　　│
├──────────┴────────────┴─────────────┤
│合計挪用金額：二百三十八萬九千九百七十元　　　　　　　　　　　　　　　　　│
│　　　　　　　　　　　　　　　　　　　　　　　　　　　　　　　　　　　　　│
└─────────────────────────────────────┘
附表二
┌──────────┬────────────┬─────────────┐
│　 報　支　科　目　 │　　 報　支　用　途　　 │　　　挪　用　金　額　　　│
│　　　　　　　　　　│　　　　　　　　　　　　│　　　（ 新 台 幣 ）　　　│
├──────────┼────────────┼─────────────┤
│　　 管理費用　　　 │　贈送優良客戶　　　　　│　十萬零一千五百元　　　　│
│　（公共關係費）　　│　　　　　　　　　　　　│　　　　　　　　　　　　　│
├──────────┼────────────┼─────────────┤
│　　 管理費用　　　 │　贈送優良客戶　　　　　│　四萬八千二百四十元　　　│
│　（公共關係費）　　│　　　　　　　　　　　　│　　　　　　　　　　　　　│
├──────────┼────────────┼─────────────┤
│　　 管理費用　　　 │　贈送優良客戶　　　　　│　一萬零七十五元　　　　　│
│　（公共關係費）　　│　總社　郵局　禮券　　　│　　　　　　　　　　　　　│
├──────────┼────────────┼─────────────┤
│　　 管理費用　　　 │　贈送優良客戶　　　　　│　三萬零一百五十元　　　　│
│　（公共關係費）　　│　　　　　　　　　　　　│　　　　　　　　　　　　　│
├──────────┼────────────┼─────────────┤
│　　 管理費用　　　 │　招待優良客戶　　　　　│　八千八百九十五元　　　　│
│　（公共關係費）　　│　　　　　　　　　　　　│　　　　　　　　　　　　　│
├──────────┼────────────┼─────────────┤
│　　 管理費用　　　 │　贈送優良客戶　　　　　│　一萬零六十元　　　　　　│
│　（公共關係費）　　│　　　　　　　　　　　　│　　　　　　　　　　　　　│
├──────────┼────────────┼─────────────┤
│　　 管理費用　　　 │　郵局禮券贈送優良客戶　│　三萬六千一百八十元　　　│
│　（公共關係費）　　│　　　　　　　　　　　　│　　　　　　　　　　　　　│
├──────────┼────────────┼─────────────┤
│　　 管理費用　　　 │　贈送優良客戶郵局禮券　│　一萬零六十元　　　　　　│
│　（公共關係費）　　│　　　　　　　　　　　　│　　　　　　　　　　　　　│
├──────────┼────────────┼─────────────┤
│　　 管理費用　　　 │　贈送優良客戶郵局禮券　│　一萬零六十元　　　　　　│
│　（公共關係費）　　│　　　　　　　　　　　　│　　　　　　　　　　　　　│
├──────────┼────────────┼─────────────┤
│　　 管理費用　　　 │　總社贈送優良客戶　　　│　二萬零一百零五元　　　　│
│　（公共關係費）　　│　　　　　　　　　　　　│　　　　　　　　　　　　　│
├──────────┼────────────┼─────────────┤
│　　 管理費用　　　 │　贈送優良客戶　　　　　│　五千二百零五元　　　　　│
│　（公共關係費）　　│　　　　　　　　　　　　│　　　　　　　　　　　　　│
├──────────┼────────────┼─────────────┤
│　　 管理費用　　　 │　贈送優良客戶　　　　　│　六千零三十元　　　　　　│
│　（公共關係費）　　│　　　　　　　　　　　　│　　　　　　　　　　　　　│
├──────────┼────────────┼─────────────┤
│　　 管理費用　　　 │　禮券　　　　　　　　　│　六千零三十元　　　　　　│
│　（公共關係費）　　│　　　　　　　　　　　　│　　　　　　　　　　　　　│
├──────────┼────────────┼─────────────┤
│　　 管理費用　　　 │　贈送優良客戶　　　　　│　一萬零六十元　　　　　　│
│　（公共關係費）　　│　　　　　　　　　　　　│　　　　　　　　　　　　　│
├──────────┼────────────┼─────────────┤
│　　 管理費用　　　 │　贈送優良客戶　　　　　│　二萬零一百零五元　　　　│
│　（公共關係費）　　│　　　　　　　　　　　　│　　　　　　　　　　　　　│
├──────────┼────────────┼─────────────┤
│　　 管理費用　　　 │　贈送優良客戶　　　　　│　二萬六千一百三十五元　　│
│　　 （其他）　　　 │　　　　　　　　　　　　│　　　　　　　　　　　　　│
├──────────┼────────────┼─────────────┤
│　　 管理費用　　　 │　贈送優良客戶　　　　　│　二萬五千一百三十五元　　│
│　　 （其他）　　　 │　　　　　　　　　　　　│　　　　　　　　　　　　　│
├──────────┼────────────┼─────────────┤
│　　 管理費用　　　 │　贈送優良客戶　　　　　│　三萬零一百五十元　　　　│
│　（公共關係費）　　│　　　　　　　　　　　　│　　　　　　　　　　　　　│
├──────────┼────────────┼─────────────┤
│　　 管理費用　　　 │　贈送優良客戶　　　　　│　二萬七千一百三十五元　　│
│　（公共關係費）　　│　　　　　　　　　　　　│　　　　　　　　　　　　　│
├──────────┼────────────┼─────────────┤
│　　 管理費用　　　 │　贈送優良客戶　　　　　│　六萬二千九百三十元　　　│
│　　 （其他）　　　 │　　　　　　　　　　　　│　　　　　　　　　　　　　│
├──────────┼────────────┼─────────────┤
│　　 管理費用　　　 │　贈送優良客戶　　　　　│　八萬四千四百二十元　　　│
│　　 （其他）　　　 │　　　　　　　　　　　　│　　　　　　　　　　　　　│
├──────────┼────────────┼─────────────┤
│　　 管理費用　　　 │　贈送優良客戶　　　　　│　二萬三千七百三十五元　　│
│　（公共關係費）　　│　　　　　　　　　　　　│　　　　　　　　　　　　　│
├──────────┼────────────┼─────────────┤
│　　 管理費用　　　 │　贈送優良客戶　　　　　│　一萬零六十元　　　　　　│
│　　 （其他）　　　 │　　　　　　　　　　　　│　　　　　　　　　　　　　│
├──────────┼────────────┼─────────────┤
│　　 管理費用　　　 │　贈送優良客戶禮券、禮品│　十二萬八千八百一十元　　│
│　（公共關係費）　　│　　　　　　　　　　　　│　　　　　　　　　　　　　│
├──────────┴────────────┴─────────────┤
│合計挪用金額：七十五萬一千二百六十五元　　　　　　　　　　　　　　　　　　│
│　　　　　　　　　　　　　　　　　　　　　　　　　　　　　　　　　　　　　│
└─────────────────────────────────────┘
附表三
┌─────┬──────┬──────┬─────┬───────────┐
│　時　間　│　報支科目　│　 用 途　　│ 挪用金額 │　 　　附　　註　　　 │
│　　　　　│　　　　　　│　　　　　　│（新台幣）│　　　　　　　　　　　│
├─────┼──────┼──────┼─────┼───────────┤
│八十八年八│　管理費用　│　贈送客戶　│四萬零二百│　　　　　　　　　　　│
│月三十日　│ （公共關　 │　　　　　　│一十元　　│　　　　　　　　　　　│
│　　　　　│　 係費）　 │　　　　　　│　　　　　│　　　　　　　　　　　│
├─────┼──────┼──────┼─────┼───────────┤
│　　　　　│　　　　　　│　　　　　　│　　　　　│丑○○提領五萬元，另拿│
│八十八年九│　管理費用　│ 贈送優良客 │五萬零二百│二百五十五元現金交給蘇│
│月十日　　│　（其他）　│　 戶禮券　 │五十五元　│慶永，以三萬零一百五十│
│　　　　　│　　　　　　│　　　　　　│　　　　　│元及二萬零一百零五元二│
│　　　　　│　　　　　　│　　　　　　│　　　　　│張郵政禮券證明單核銷　│
├─────┼──────┼──────┼─────┼───────────┤
│八十八年九│　業務費用　│　 招待優　 │二萬五千一│　　　　　　　　　　　│
│月二十一日│　（其他）　│　 良客戶　 │百三十五元│　　　　　　　　　　　│
│　　　　　│　　　　　　│　　　　　　│　　　　　│　　　　　　　　　　　│
├─────┼──────┼──────┼─────┼───────────┤
│　　　　　│　　　　　　│　　　　　　│　　　　　│　　　　　　　　　　　│
│八十八年十│　管理費用　│　 招待優　 │二萬零一百│丑○○共提領三萬零一百│
│月十一日　│　（其他）　│　 良客戶　 │零五元　　│零五元，僅有二萬零一百│
│　　　　　│　　　　　　│　　　　　　│　　　　　│零五元交予巳○○　　　│
│　　　　　│　　　　　　│　　　　　　│　　　　　│　　　　　　　　　　　│
├─────┼──────┼──────┼─────┼───────────┤
│八十八年十│　管理費用　│　　　　　　│三萬零一百│　　　　　　　　　　　│
│月十四日　│　（其他）　│　郵政禮券　│五十元　　│　　　　　　　　　　　│
│　　　　　│　　　　　　│　　　　　　│　　　　　│　　　　　　　　　　　│
├─────┼──────┼──────┼─────┼───────────┤
│八十八年十│　管理費用　│　　　　　　│九千零四十│　　　　　　　　　　　│
│月二十五日│　（其他）　│　郵政禮券　│五元　　　│　　　　　　　　　　　│
│　　　　　│　　　　　　│　　　　　　│　　　　　│　　　　　　　　　　　│
├─────┴──────┴──────┴─────┴───────────┤
│合計挪用金額：十七萬四千九百元　　　　　　　　　　　　　　　　　　　　　　│
│　　　　　　　　　　　　　　　　　　　　　　　　　　　　　　　　　　　　　│
└─────────────────────────────────────┘
